---
title: "Python vs R - Data Cleaning"
author: "Maxime & Lucas"
date: "11/17/2020"
output:
  html_document: default
  pdf_document: default
---

```{r setup, include=FALSE}
knitr::opts_chunk$set(echo = TRUE)
library(reticulate)
```

<style>
.column-left{
  float: left;
  width: 48%;
  text-align: left;
}
.column-right{
  float: right;
  width: 48%;
  text-align: right;
}
.column-center{
  float: center;
  width: 100%;
  text-align: center;
</style>


## 1. Importation de fichier 

<div class = "row">
<div class = "col-md-6">
### Python
```{python}
import pandas as pd 
import numpy as np 
import re 

dataframe = pd.read_csv("personnes.csv")
#display(dataframe)
```
</div>
<div class = "col-md-6">
### R
```{r}
dataframe = read.csv("personnes.csv",encoding = "UTF-8")
#dataframe
```
</div>
</div>

En Python il faut utiliser pandas pour ouvrir un dataframe. 
Alors que l'utilisation des dataframes est incluse directement dans R 

```{r, echo=FALSE}
knitr::kable(dataframe)
```

## 2. observation des types de données 

<div class = "row">
<div class = "col-md-6">
### Python
```{python}
dataframe.info()
```
</div>
<div class = "col-md-6">
### R
```{r}
str(dataframe)
```
</div>
</div>

les fonctions str() et .info() donnent les informations générales.

## 3. Colonnes noms
### Python
```{python}
clean_dataframe = pd.DataFrame() #datarame pour stocker les nouvelles valeurs et les comparer.

clean_dataframe["prenom"] = dataframe["prenom"].str.replace("ë","e").str.capitalize()
```
On donne à la colonnes une propriété "str" et on applique les différentes fonctions

### R 
```{r}
lower_case = function(value){
  return(tolower(value))
} 
dataframe['prenom'] = apply(dataframe['prenom'],1,lower_case)
#dataframe
```
En R il faut d'abord définir les différentes fonctions que l'on va appliquer sur les colonnes du dataframe

```{r, echo=FALSE}
knitr::kable(py$clean_dataframe)
```

## 4. Colonne email

### Python
```{python}
liste_mail = dataframe["email"].str.split(",")

clean_email = []
for mail in liste_mail : 
    clean_email.append(mail[0])
    
clean_dataframe["email"] = clean_email
```
On  sépare chaque cellule en utilisant la fonction "split()". 

On crée une liste qui va contenir les valeurs propres. 

on boucle sur liste_mail afin de récuperer les valeurs en position 0 

### R
```{r}
first = function(str){
    str = str[[1]]
    parts = strsplit(str,',')[[1]]
    first_part = parts[1]
    return(first_part)
}
dataframe['email'] = apply(dataframe['email'], 1, first)
#data
```
En R on crée un fonction qui permet de selectionner le mail en 1ere position. 

On utilise "apply()" pour appliquer la fonction sur la colonne mail.


```{r, echo=FALSE}
knitr::kable(py$clean_dataframe)
```

## 5. Colonnes date de naissance 

### Python 
```{python}
clean_dataframe["date_naissance"]=pd.to_datetime(dataframe["date_naissance"])
```

### R 
```{r}
dataframe["date_naissance"] = as.Date(dataframe$date_naissance, "%d/%m/%Y")
```

Que ce soit en Python en R il existe une fontion qui traite les données de type "date". 

Pour Python, si on veut changer le format année-mois-jour, il faut utiliser le parametre "format = "%d/%m/%Y".

```{r, echo=FALSE}
knitr::kable(py$clean_dataframe)
```

## 6. Colonne pays


### Python
```{python}
for pays in dataframe["pays"].unique() : 
    print(pays)

clean_dataframe["pays"]=dataframe["pays"].replace("24", np.nan)
```

### R 
```{r}
VALID_COUNTRIES = c('France', "Côte d'ivoire", 'Madagascar', 'Bénin', 'Allemagne', 'USA')

check_country = function(country){
    if(! country %in% VALID_COUNTRIES){
        return(NA)
    }
    return =(country)
}


dataframe['pays'] = apply(dataframe['pays'], 1, check_country)
#dataframe
```

### Approche Python
On utilise ".unique()" pour retourner les valeurs de la colonne pays sans doublon.
Cela nous permettra de trouver les valeurs qui posent problèmes. 

On utilise ensuiye la fontion "replace()" sur les fausses valeurs.

### Approche R
On declare d'abord les noms des pays justes ou valables.
On declare la fonction qui permet de remplacer les noms non reconnus comme des pays par un NA.

```{r, echo=FALSE}
knitr::kable(py$clean_dataframe)
```


## 6. Colonne taille

### Python
```{python}
taille_cm = []
for taille in dataframe["taille"] : 
    clean_height = re.sub("[.,m,c]","",taille) #re.sub on enleve les caratères ".,m,c"
    taille_cm.append(clean_height)

clean_dataframe["taille"] = taille_cm

clean_dataframe["taille"] = clean_dataframe["taille"].astype(int)

clean_dataframe.describe()
```
```{python}
#remplacement de la valeur abérante.
clean_dataframe["taille"] = clean_dataframe["taille"].replace(345,np.nan)
```


### R 
```{r}
#une fonction pour ignorer les valeurs en Cm et permettant de retirer aussi les unités 'm'
convert_height = function(height){
    found = regmatches(height, regexpr("[[:digit:]]\\.[[:digit:]]{2}m", height)) 
    if(length(found)==0){
        return(NA)
    }else{
        value = substring(height,1,nchar(height)-1) # on enleve le dernier caractere, qui est 'm'
        return(as.numeric(value))
    }
}


#Une fonction permettant de remplacer une valeur anormale par la moyenne de la taille de tous les individus (Hanna qui mesurait 3.45m aura une taille qui sera la moyenne des tailles)
fill_height = function(height, replacement){
    if(is.na(height)){
        return(replacement)
    }
    return(height)
}
dataframe['taille'] = apply(dataframe['taille'],1,convert_height) 
dataframe['taille'] = apply(dataframe['taille'], 1, function(t) if(!is.na(t) & t<3){t}else{NA})

#Calcul de la moyenne et application de la fonction fill_height
mean_height = mean(as.numeric(dataframe$taille), na.rm=TRUE)

#Une boucle qui permet de remplacer toutes les valeurs aberantes par la moyenne calculée ci-dessus
for(i in 1:nrow(dataframe))
    dataframe[i,'taille'] = fill_height(dataframe[i,'taille'], mean_height)
```
En python on choisi de se débarasser de la valeur maquante. 
En R on décide de la remplacer par la moyenne des autres valeurs. 

# Résultat 
```{r, echo=FALSE}
knitr::kable(py$dataframe)
knitr::kable(py$clean_dataframe)
```

# Liens utiles 

## python 

jeu de données : https://openclassrooms.com/fr/courses/4525266-decrivez-et-nettoyez-votre-jeu-de-donnees/4928126-tp-nettoyez-votre-jeu-de-donnees.

Pandas : https://pandas.pydata.org/docs/

Numpy : https://numpy.org/doc/

regex : https://docs.python.org/3/library/re.html

Matplotlib : https://matplotlib.org/

## R

jeu de données : https://openclassrooms.com/fr/courses/4525266-decrivez-et-nettoyez-votre-jeu-de-donnees/4928126-tp-nettoyez-votre-jeu-de-donnees

Functions : https://www.tutorialspoint.com/r/r_functions.htm

Learning data preparation and cleaning in R : https://bookdown.org/aschmi11/RESMHandbook/data-preparation-and-cleaning-in-r.html