---
title: "Ggplot2 and esquise"
author: "SIVA"
date: "15/11/2020"
output:
  pdf_document: default
  html_document: default
  word_document: default
---
**Didacticiel ggplot2 et Esquise**
Deux librairies vont être aborder dans ce tutoriel **ggplot2** et **Esquise**.


Esquise est un package développé par l'entreprise DreamRs (qui est une entreprise Française de conseils et d'expertises en data science spécialisée en R).

Le package vous permet d'explorer rapidement vos données de façon interactive. Ce package utilise ggplot2 pour la création des graphiques à barre, des courbes, des nuages de points, des histogrammes. Après avoir créé votre graphique, vous avez la possibilité de récupérer le code qui a servi à créer le graphique et donc pouvoir l'intégrer dans votre programme.

Esquisse est très bien adapté au debutant comme pour les plus aguérris.

ggplot2 est une librairie très populaire de visualisation de données, basé sur la "Grammar of graphics". Cette librairie vous donne la possibilité de crée des graphiques comportant plusieurs variables incluant des données catégorielles et numériques.



Il ne s'agit pas d'un tutoriel sur ggplot2, ce package fera l'objet d'un tutoriel appart.

En revanche nous allons ici reproduire les graphiques ggplot2 à partir d'esquisse afin de vous montrer ce qu'il est possible de faire à travers ce package ainsi que ses limites.



Nous allons voir ici les principaux concepts de ggplot 2 et les générer avec esquisse.


```{r}
#install.packages ( "esquisse" ) # installation de la librairie "esquise"
library(esquisse)
```

```{r}
esquisse :: esquisser () # ouverture de l'interface graphique pour explorer et visualiser les données
```
Installons également le package ggplot 2 afin que nous puissions comparer les deux codes (celui de ggplot 2) et celui générer par esquise.
```{r}
library(ggplot2) # installation de la librairie "esquise"
```

Nous allons procéder dans cette partie à l'affichage des graphiques conventionnelles en utilisant des jeux de données compris incorporés dans R : "airquality".


```{r}
data("airquality")#chargement du jeu de données airquality
head(airquality)
plot(Ozone~Wind, data = airquality)#affiche le graphique reliant les deux variables 'vent' et 'ozone'
```

###Voici donc le code générer par Esquise pour reproduire le même graphique.
Grace à un système de drag and drop, vous avez la possibilité de placer la variable "Wind" en abscisse et "Ozone" en Ordonné. Esquisse vous génère le graphique. Il vous est ensuite possible de récupérer le code du graph et de l'exécuter dans votre notebook

```{r}
ggplot(airquality) +
 aes(x = Wind, y = Ozone) +
 geom_point(size = 1.98, colour = "#0c4c8a") +
 theme_minimal()
```

###Bonus : Création d'une nouvelle variable dans un dataframe

```{r}
airquality$Max <- NA
airquality$zone <- cut(airquality$Wind, breaks = quantile(airquality$Wind)) #sépare les donnée wind en quatre groupe egaux.
levels(airquality$zone) <- c("Est","Nord","Ouest","Sud")
table(airquality$zone, airquality$Wind) #Nous permet d'avoir une idée sur la quantité de vent dans chaque zone

```


```{r}
#Créer une nouvelle variable dans un data frame

boxplot(Wind~zone, data = airquality)#Visualisation du graphique avec les valeurs aberrantes
```
###Nous générons ici la même boite a moustache à partir de Esquise :
On observe que les courbes générer par esquise sont plus esthétique et facilitent l'analyse, notamment avec les graduations. Dans notre cas, Esquisse à automatiquement choisi la forme "Boxplot" pour représenter la donnée. Esquisse ajoute automatiquement les légendes sur les axes.

```{r}
ggplot(airquality) +
 aes(x = zone, y = Wind) +
 geom_boxplot(fill = "#0c4c8a") +
 theme_minimal()
```

**1. Histogramme conventionnel**
```{r}
#Histogramme
hist(airquality$Wind, main="Histogramme Vent", probability = FALSE, xlab = "vent", col = "lightblue")

```
### Voici le même histogramme réalisé par Esquisse

On observe que le diagramme est légèrement différent (A voir avec Maxime)
```{r}
ggplot(airquality) +
 aes(x = Wind) +
 geom_histogram(bins = 10L, fill = "#0c4c8a") +
 theme_minimal()
```

# les Nuages de points

Pour cette représentation nous allons utiliser le dataset "Iris" qui est inclue dans R

"Les iris de Fisher" sont des données proposées en 1933 par le statisticien Ronald Aylmer Fisher comme données de référence pour l'analyse discriminante et la classification. Les données correspondent à 3 espèces de fleurs (Iris setosa, Iris virginica, Iris versicolor). Les variables mesurées sont la longueur et la largeur des sépales, la longueur et la largeur des pétales. Toutes ces variables sont exprimées en millimètres.
```{r}
#chargement du jeu de données
data(iris)
head(iris)#affichage des 6 premieres lignes du jeu de données

```

### Graphique point :

```{r}
graph_simple <- ggplot(iris, aes(Sepal.Length, Petal.Length, colour=Species))+geom_point()
print(graph_simple)
```

###Voic le code généré par Esquisse permettant de générer ce nuage de point

De la même façon il suffit de glisser la variable "Sepal Lenght" sur l'axe des abscisses et "Petal length" sur les Ordonnées.
Ensuite pour pouvoir distinguer les espèces par couleurs, il vous suffit de glisser la variable "Species" dans la rubrique couleur.
Les points seront assez petits, vous devez donc aller dans "Plot option" en bas du builder et de changer le "size".


```{r}
ggplot(iris) +
 aes(x = Sepal.Length, y = Petal.Length, colour = Species) +
 geom_point(size = 1.76) +
 scale_color_hue() +
 theme_minimal()
```
Différentes options existent, notamment si nous souhaitons modifier le nom des axes ou ajouter un titre.
Tout ce fait depuis l'interface d'Esquisse:
Pour le changement de nom des axes, il faut cliquer sur la rubrique "Label & Title" (en bas de l'interface), puis de compléter les rubriques : "X label" et "Y label".



```{r}
ggplot(iris) +
 aes(x = Sepal.Length, y = Petal.Length, colour = Species) +
 geom_point(size = 1.62) +
 scale_color_hue() +
 labs(x = "longeur des Sépales", y = "Longeur des pétales", title = "longeur des sépales en fonction de la longeur des pétales") +
 theme_minimal()
```


###GRAPHIQUE A BULLES

Il est également possible de d'intègrer une 3ème dimension a notre représentation à travers la taille des plot.
Ouvrez le builder, faites glisser la variable **Sepal Length** sur le blox X, la variable **Petal Length** sur le bloc Y et enfin placer **Petal width** sur le bloc Size.


```{r}
ggplot(iris) +
 aes(x = Sepal.Length, y = Petal.Length, colour = Species, size = Petal.Width) +
 geom_point() +
 scale_color_hue() +
 labs(title = "Largeur des pétales en fonction de la longeur des sépales et pétales") +
 theme_minimal()
```

### Nuages de point avec droite de régression
Etablissons des relations entre les différentes variables de notre jeu de données

```{r}
ggplot(iris, aes(Sepal.Length, Petal.Length, colour=Species))+ geom_point(shape=1)+ geom_smooth(method=lm)
```
Réalisons maintenant ces droites à l'aide d'Esquisse.
Cliquez sur la rubrique "plot option" et activer "smooth line".
On observe que la corrélation entre "Sepal length" et "petal length" n'est pas présent chez toutes les espèces.



```{r}
ggplot(iris) +
 aes(x = Sepal.Length, y = Petal.Length, colour = Species) +
 geom_point(size = 1.78) +
 geom_smooth(span = 0.75) +
 scale_color_hue() +
 theme_minimal()
```
###Les diagrammes à barre

Un diagramme à barres (ou en barres), également appelé diagramme à bâtons (ou en bâtons), est un graphique qui présente des variables catégorielles avec des barres rectangulaires avec des hauteurs ou des longueurs proportionnelles aux valeurs qu'elles représentent. Les barres peuvent être tracées verticalement ou horizontalement.

Pour cette partie nous allons utiliser le jeu de données "mtcars" inclut dans R

```{r}
data("mtcars")
head(mtcars)
summary(mtcars)
ggplot(mtcars, aes(x=cyl))+ geom_bar(stat="count")#geom_bar est la fonction qui permet de tracer des barres

```

Comme pour les graphiques précèdent, Esquisse trace les barres tout seul, contrairement à la ligne de code du haut, vous n'avez pas besoin de préciser : geom_bar(stat="count"). Vous avez juste à glisser la variable.
En revanche notez bien qu'il vous faudra déclarer la variable "cly" en tant que "factor" avant d'utiliser Esquisse.
Ou alors lors de la sélection de votre base de données sur Esquise, vous retrouverez deux listes déroulantes avec d’un côté les variables du data set, et de l’autre les type de variable.
Vous pouvez donc choisir « cly » d’un côté, puis choisir « factor » de l’autre et ensuite cliquer sur « Coerce ».
Notez également que le "Binwidth minimum sur Esquisse est de 10.

```{r}
mtcars$cyl <- as.factor(mtcars$cyl)
```


```{r}
ggplot(mtcars) +
 aes(x = cyl) +
 geom_bar(fill = "#0c4c8a") +
 labs(x = "cyl") +
 theme_minimal()

```


```{r}
ggplot(data=mtcars, aes(x=mpg)) + geom_histogram(col="red",fill="green",alpha = .2,binwidth = 5)
```

Concernant cet histogramme, on remarque qu'il est légèrement différent. Premièrement par son apparence, la raison est due au "Binwidth", celui générer par ggplot2 à un binwidth de 5, celui d’Esquisse est à 10.
Il est impossible d’avoir un binwidth < 10 sur Esquisse
Concernant l'opacité et le contour des colonnes, ggplot2 offre plus de possibilité en therme de mise en forme qu’ Esquisse.


```{r}
ggplot(mtcars) +
 aes(x = mpg) +
 geom_histogram(bins = 10L, fill = "#c7e9c0") +
 theme_bw()
```
```{r}
p <- ggplot(mpg, aes(class))
p + geom_bar(colour="red", fill ="red")
```
Nous avons ici une des limites d'Esquise :
Contrairement a ggplot 2, sur Esquise on ne pourait afficher le graphique avec les différentes variables en légende sur notre axe des abscisses.
En effet la variable **Class** est une statistique de la variable mpg :


```{r}
str(mpg)
```

















###Cas d'application avec Esquise

Nous allons essayer de comprendre les facteurs de survie des passagers a bord du titanic.
Pour cela nous allons représenter la donnée sous forme de graph afin de pouvoir l'interpreter plus facilement.

Lensemble de ce code est également réalisable uniquement en ggplot2. Pour ce tutoriel nous allons utiliser l'interface d'Esquise



Nous importons ici la base de donnée Titanic récuperer sur Kaggle


```{r}
library(readxl)
train <- read_excel("C:/Users/Siva chane/Desktop/PSB&EFREI/Module R/train.xlsx")
View(train)
```

Nous allons déclarer les variable facteurs
```{r}
train$Pclass <- as.factor(train$Pclass)
train$Survived <- as.factor(train$Survived)
train$Sex <- as.factor(train$Sex)
train$Embarked <- as.factor(train$Embarked)



```

## Le Bar chart

Ouvrez l'interface Esquise : Addins / ggplot2 builder.
Selectionné le data set "train" que nous avons téléchargé plus haut.
Il est également possible de transformer les variables : Pclass, Survived, Sex et Embarked en **Factor** directement sur l'interface, au niveau de la rubrique **Choose a variable to coerce**, puis choisisez les **variables** et le **character** à l'aide des deux listes déroulante.
Cliquez ensuite sur **Validate imported data**.
Une fois valider vous allez pouvoir choisir les variables a représenter, pour commencer, nous allons visualiser le nombre de survivant.

Faites glisser la variable **Survived** sur le **bloc X**.

On remarque que Esquise ajoute automatiquement une couleur, et génère automatique la légende de l'axe des ordonnés.

```{r}
ggplot(train) +
 aes(x = Survived) +
 geom_bar(fill = "#0c4c8a") +
 theme_minimal()
```


```{r}
prop.table(table(train$Survived))
```
Nous abservons qu'il ya beaucoup plus de décès que de survivant, essayons d'approfondir ce constat. Nous allons utilisé la variable **Sex** afin d'observer cette répartition sous un autre angle. Ajoutez la variable **Sex** sur le bloc **Fill**. Cela permet de représenter la proportion d'homme et de femmes qui ont survécu ou qui sont décédés.

Il est donc possible d'intégrer une deuxième dimension tout en restant uniquement sur l'axe des "x".



```{r}
ggplot(train) +
 aes(x = Sex, fill = Survived) +
 geom_bar() +
 scale_fill_hue() +
 labs(x = "Sex", y = "Passenger count", title = "Tinanic survival by sex") +
 theme_minimal())
```
On peux facilement observer que les femmes on eu un taux de survie bien plus importante que les hommes.
On observe également qu'il y avait bien plus d'hommes à bord que de femmes.


On continue d'explorer le data set afin de mieux comprendre les facteurs qui ont contribué à la survie ou au décès d'un passager.

Exploitons les variables **Pclass** et **Survived** afin de voir sur la class du billet est un facteur déterminant de la survie.
Faites glisser la variable **Pclass** sur le bloc **X** et la variable **Survived** sur le bloc **fill**.

Le taux de survie est bien plus élevé dans la classe 1 et 2 que la classe 3. On observe également que les population sont mal répartie, il y à bien plus de passager en classe 3.
Les passages de la classe 1 et 2 étaient surement plus proche des bateaux de sauvetages.

```{r}
ggplot(train) +
 aes(x = Pclass, fill = Survived) +
 geom_bar() +
 scale_fill_hue() +
 labs(y = "passenger count", title = "Titanicsurvival rates by Ticlket Class") +
 theme_minimal()

```
Le taux de survie est bien plus élevé dans la classe 1 et 2 que la classe 3. On observe également que les population sont mal répartie, il y à bien plus de passager en classe 3.
Les passages de la classe 1 et 2 étaient surement plus proche des bateaux de sauvetages.


Ajoutons maintenant une troisième dimension : **Sex**. 
Nous avons une représentation en bar chart de trois variables : La **classe du passager, son sex et sa survie**.
Grace à l'option facet_wrap, nous avons une représentation en trois dimension : Le nombre d'hommes et de femmes ayant survécu ou décédé par classe.

Faites glisser la variable **Sex** dans le bloc **X**, la variable **Survived** dans le bloc **Fill** et la variable **Pclass** dans le bloc **Facet** 

Lorsque nous analysons cette représentation, on remarque que le taux de survie des femmes est néttement plus élevé que celui des hommes (observable dans les 3 classes du bateau). Il n'y a presque pas de pertes coté femmes dans les classes une et deux. Nous avons un taux de survie de 50% environ dans la classe 3. Coté homme, au mieu nous avons un taux de survie entre 35% et 40% dans la 1ere classe.

```{r}
ggplot(train) +
 aes(x = Sex, fill = Survived) +
 geom_bar() +
 scale_fill_hue() +
 labs(y = "Passenger Count", title = "Titanic survival rates by Tickes Class and Sex") +
 theme_minimal() +
 facet_wrap(vars(Pclass))
```
```{r}
train$Age <- as.numeric(train$Age)
```

## Les histogrammes
Réalisable grâce à la fonction "geom_histogram", elle coupe automatiquement la variable en bacs et compte le nombre de points par bac. La taille du bac peut être changer grâce à l'argument **"binwidth"** (modifible depuis Esquise).

Poussons l'etude plus loin, En effet il est possible qu'en plus de la classe du billet et du sexe du passager, une troisième variable ai eu sont rôle à jouer :**l'age**. Les femmes et les enfants auraient pu être priviligiés lors du sauvetage. Nous allons le vérifier.

```{r}
ggplot(train) +
 aes(x = Age, fill = Survived) +
 geom_histogram(bins = 30L) +
 scale_fill_hue() +
 labs(x = "Age (Binwidth = 30)", y = "Passenger Count", title = "Titanic age distribution", fill = "survived") +
 theme_minimal()
```
Premièrement on observe qu'il y avait peu d'enfants à bas age à bord, et leur taux de survie est très élevée.
Concernant les jeunes adultes et adultes, la tendance est differente, plus de la moitier sont décédés.

Dans cette meme logique, nous pouvons représenter cet histogram en fonction des **différentes classes** :

Comme pour les précédentes représentaion, faites glisser la variable **Age** sur le bloc **X**, la variable **Survived** sur le bloc **Fill**, la variable **Sex** dans le bloc **Facet row** et la variable **Pclass** dans le bloc **Facet coll**.



```{r} 
ggplot(train, aes(x = Age, fill = Survived)) + 
  theme_bw() +
  facet_wrap(Sex ~ Pclass) +
  geom_histogram(binwidth = 5) +
  labs(y = "Age", 
       x = "Survived",
       title = "Survival rate by Age, Pclass and sex" )
```
Nou observons que l'ensemble des petites filles des classe 1 et 2 ont survécues, une très grande majorité des filles des la 3ème classe ont également survévue.
Concernant les petits garçons c'est également le cas, la totalité des petit garcons (< 10 ans) ont survécues.

En revanche très peu de personnes agée ont survécu.
De la meme façon, le taux de survie des hommes de la classe 2 est très bas.

###Densité

Une autre facon de le représenter est sous forme de Densité, seulement pour ce cas, l'histogramme est à priviligé pour des raison de confort de lecture !

Voici le visuel sous forme de graphique **densité

```{r}
ggplot(train) +
 aes(x = Age, fill = Survived) +
 geom_density(adjust = 1L) +
 scale_fill_hue() +
 theme_minimal() +
 facet_grid(vars(Pclass), vars(Sex))
```

##Box plot
Deuxième facon de représenter la distribution de l'age des passager en fonction de la variable **Survived**.
Faites glisser la variable **Age** dans le bloc **Y** et la variable **Survived** dans le bloc **X**.

```{r}
ggplot(train) +
 aes(x = Survived, y = Age) +
 geom_boxplot(fill = "#0c4c8a") +
 labs(title = "Survival rte by Age") +
 theme_minimal()
```
On remarque que les survivants sont plus jeunes que les passager décédé. La différence est cepandant minime.

Apres cette analyse, nous pouvons affirmer que les femmes et les enfants ont été priorisé dans le sauvetage. La classe du billet à également jouer un role car les classes une et deux se trouvaient plus proche des cannaux de sauvetages.





